臺灣苗栗地方法院刑事判決　　　　　　　　　　　　　　九十二年度訴字第四九號
　　公　訴　人　臺灣苗栗地方法院檢察署檢察官
　　被　　　告　甲○○
右列被告因違反毒品危害防制條例案件，經檢察官提起公訴（九十一年度毒偵字第八
六一號、第八六四號）及移送併案審理（九十二年度毒偵字第三九號、第三０六號、
第四四０號、第六二三號、九十二年度偵字第二四四號、九十二年度偵緝字第一三五
號），本院依簡式審判程序審理，判決如左：
    主  文
甲○○連續施用第一級毒品，處有期徒刑壹年。扣案如附表編號一(1)、編號二(1)、編
號三(4)、編號四(2)所示之物，均沒收銷燬之；又連續施用第二級毒品，處有期徒刑陸
月。扣案如附表編號一(2)、編號二(2)、編號三(1)(3)、編號四(3)所示之物，均沒收銷燬
之。扣案如附表編號一(3)、編號三(5)所示之物，均沒收。應執行有期徒刑壹年伍月。
扣案如附表編號一(1)(2)、編號二(1)(2)、編號三(1)(3)(4)、編號四(2)(3)所示之物，均沒收
銷燬之。扣案如附表編號一(3)、編號三(5)所示之物，均沒收。
    事  實
一、甲○○前因涉嫌施用毒品案件，經法院先後二次裁定送觀察、勒戒後，均認無繼
    續施用毒品之傾向，由臺灣苗栗地方法院檢察署檢察官及臺灣新竹地方法院檢察
    署檢察官分別於民國八十九年六月二十七日及九十一年九月二十三日，以八十九
    年度毒偵字第一０六八號、九十一年度毒偵字第一一０九號為不起訴處分確定。
    詎其猶不知悔改，復於前開觀察、勒戒執行完畢後五年內，分別基於施用第一級
    毒品海洛因及第二級毒品安非他命之概括犯意，自九十一年十月二十四日起，至
    九十二年四月十七日止，在其苗栗縣頭份鎮○○里○○鄰○○路五五巷一號四樓
    取出，放入海洛因後點火吸食之方式，連續施用第一級毒品海洛因多次；並於前
    揭時、地，以刮杓將毒品安非他命置於自製玻璃球吸食器內或鋁箔紙上內，在下
    以打火機點火加熱使燃燒成煙，而吸其煙霧之方式，連續施用第二級毒品安非他
    命多次。第一級毒品海洛因平均施用頻率為半個月施用一次，第二級毒品安非他
    命則平均四、五日施用一次。
二、迨為警先於九十一年（起訴書誤載為九十二年）十月廿四日十七時許，在苗栗縣
    頭份鎮○○里○○路一０二巷與雙十街口為警臨檢盤查時查獲，經警採集其尿液
    ，由臺灣苗栗地方法院檢察署檢察事務官送複驗結果，呈嗎啡及甲基安非他命雙
    重陽性反應，並扣得第一級毒品海洛因一包（淨重零點一二公克，包裝重零點三
    二公克）、第二級毒品安非他命一包（含袋重十七點一公克）及被告所有供施用
    安非他命之玻璃球吸食器乙個。
三、又於九十一年十月廿八日十六時三十分許，為警在苗栗縣竹南鎮○○街冠王汽車
    旅館內依法執行搜索查獲，經警採集其尿液送驗後，呈甲基安非他命陽性反應，
    並扣得第一級毒品海洛因三包（合計淨重二點一六公克，包裝共重零點六六公克
    ）、第二級毒品安非他命一包（含袋重十九‧六公克）。
四、再於九十二年一月八日零時三十分許，為警在苗栗縣頭份鎮○○路四九號前臨檢
    盤查而查獲，並扣得第二級安非他命二包（分別含袋重六點二及三點七公克，合
    計九點九公克），經警採集其尿液送驗後，呈嗎啡及甲基安非他命雙重陽性反應
    。嗣甲○○拒絕夜間偵訊，經警依法留置，而於同日十五時許，經警於竹南分局
    拘留甲○○之拘留室旁，再扣得甲○○先前所藏匿嗣後丟棄於該處之黑色皮包乙
    只，內有安非他命四包（分別含袋重十三點五、零點三、零點六、零點八公克，
    合計十五點二公克）及海洛因二包（共淨重一點五公克，包裝重零點五五公克）
    及被告所有之剪刀乙把、夾子一支、電話ＩＣ卡乙張、白糖一包、針筒乙支，及
    供施用或預備施用第二級毒品之器具玻璃球吸食器一個、刮杓四枝及分裝袋六十
    一個（中：五個，小：五十六個）。
五、於九十二年一月十四日二十二時三十分許，甲○○駕駛所承租車號ＹＹ—二七三
    八號自用小客車，在苗栗縣竹南鎮○○路○段龍山橋南下車道與人發生車禍後，
    立即下車逃離現場（所涉肇事逃逸犯行，業經本院於九十二年七月三十一日以九
    十二年度交訴字第二一號判處有期徒刑七月，並於九十二年八月十八日確定），
    為警在該車上扣得黑色皮包乙只，內有海洛因二包（合計淨重零點八七公克，包
    裝共重零點五一公克）、安非他命一包（含袋重零點八公克），經警通知後於同
    年月十八日到案，經採集其尿液送驗結果，呈甲基安非他命陽性反應。
六、於九十二年二月二十七日十四時三十分許，在苗栗縣頭份鎮○○里○○路十三巷
    五號二樓友人黃文龍家中，經警依法執行搜索時查獲，並經警採集其尿液送驗後
    ，呈甲基安非他命陽性反應。
七、末於九十二年四月十七日下午二十一時三十分許，因前開施用毒品案經臺灣苗栗
    地方法院檢察署發佈通緝在案，為警在苗栗縣頭份鎮新華里一鄰下新店七號當場
    緝獲，並經警採集其尿液送驗後，呈嗎啡及甲基安非他命雙重陽性反應而查獲。
    （以上其餘被告所有供其施用毒品安非他命之玻璃球吸食器、鋁箔紙及打火機並
    未扣案）。
八、案經苗栗縣警察局頭份及竹南分局報請臺灣苗栗地方法院檢察署檢察官偵查起訴
    ，及移送併案審理。
    理  由
一、程序方面：
    本件被告甲○○所犯為毒品危害防制條例第十條第一項、第二項之罪，核屬刑事
    訴訟法第二百七十三條之一第一項所定死刑、無期徒刑、最輕本刑為三年以上有
    期徒刑以外之罪，亦非高等法院管轄之第一審案件，而被告於本院行準備程序中
    就被訴事實為有罪之陳述，經告知被告簡式審判程序之旨並聽取當事人意見後，
    本院合議庭裁定由受命法官獨任進行簡式審判程序，合先敘明。
二、認定犯罪事實所根據的證據及理由：
    (一)被告甲○○於審理中自白前揭連續施用第一級毒品海洛因及第二級毒品安非他
      命多次之犯行。
    (二)如犯罪事實欄二所示之事實，業據被告供認無訛，且扣案疑似海洛因毒品一包
      ，經送往法務部調查局鑑驗結果，檢出第一級毒品海洛因成份（淨重０點一二
      公克，包裝重零點三二公克），有該局九十二年一月二日調科壹字第九九○○
      ○○五七七號鑑定通知書在卷可憑（見九十一年度毒偵字第八六一號卷第五十
      二頁）。此外，復有被告所有供施用第二級毒品安非他命之玻璃球吸食器一個
      扣案可佐，並有法務部調查局九十一年十二月二十七日調科壹字第０九一００
      八四七五六０號檢驗通知書在卷可佐（見同上卷第五十一頁）。而另扣案之毒
      品一包（含袋重十七點一公克），係屬第二級毒品安非他命乙節，業據被告供
      承明確，且被告之尿液檢驗結果亦呈甲基安非他命陽性反應，應堪認定。
    (三)如犯罪事實欄三所示之事實，業據被告供認不諱，且扣案疑似海洛因毒品一包
      ，經送往法務部調查局鑑驗結果，檢出第一級毒品海洛因成份（合計淨重二點
      一六公克，包裝共重零點六六公克），有該局九十一年十二月十日調科壹字第
      九九○○○○五六六號鑑定通知書在卷可憑（見九十一年度毒偵字第八六四號
      卷第五十四頁）。此外，並有苗栗縣衛生局九十一年拾壹月四日苗衛檢字第九
      一一九四０二號煙毒尿液檢驗成績書、苗栗縣警察局竹南分局偵辦違反毒品危
      害防制條例案件尿液鑑驗代碼對照表各一紙在可佐證（見同上卷第五十、五十
      一頁）。另扣案之毒品一包（含袋重十九點六公克），係屬第二級毒品安非他
      命乙節，業據被告供承明確，且被告之尿液檢驗結果亦呈甲基安非他命陽性反
      應，應堪認定。
    (四)如犯罪事實欄四所示之事實，業據被告供認屬實，並據證人即同案被告張雅惠
      於警詢中證述黑色皮包為甲○○所有等語（見九十二年一月八日警詢筆錄）、
      證人即因另案拘留之葉春宏於警詢及偵查中證述目擊被告持有黑色皮包等語（
      見九十二年一月八日警詢筆錄、偵查筆錄），及證人即竹南分局竹南派出所所
      長林育旺偵查中證述查獲過程及於拘留所發現被告所有黑色皮包一只等語（九
      十二年二月十日偵查筆錄）屬實。此外，復有拘留所黑色皮包棄置處照片一張
      、苗栗縣警察局竹南分局偵辦煙毒麻藥案件尿液鑑驗代碼對照表影本一紙、苗
      栗縣警察局竹南分局查獲違反毒品危害防制條例案現行犯嫌疑人尿液檢體編號
      登記簿影本一紙、苗栗縣衛生局九十二年二月十日煙九十二苗為檢字第０九二
      ０００一二九三號毒尿液檢驗成績書影本一紙、法務部調查局九十二年四月二
      十五日調科壹字第九九００００六三四號鑑定通知書影本一紙附卷可稽，且有
      被告所有之剪刀乙把、夾子一支、電話ＩＣ卡乙張、白糖一包、針筒乙支，及
      供施用毒品器具玻璃球吸食器一個、刮杓四枝及分裝袋六十一個（中：五個，
      小：五十六個）扣案可佐。另扣案之毒品六包（分別為含袋重六點二及三點七
      公克、十三點五、零點三、零點六、零點八公克），係屬第二級毒品安非他命
      乙節，業據被告供承明確，且被告之尿液檢驗結果亦呈甲基安非他命陽性反應
      ，應堪認定。
    (五)如犯罪事實欄五所示之事實，業據被告供認不諱，且有本院九十二年度交訴字
      第二一號判決一份、法務部調查局九十二年五月二日調科壹字第九九００００
      六四六號鑑定通知書、苗栗縣警察局竹南分局查獲違反毒品危害防制條例案現
      行犯嫌疑人尿液檢體編號登記簿影本一紙、苗栗縣衛生局九十二年二月十日九
      十二苗衛檢字第０九二０００一二九三號煙毒尿液檢驗成績書影本一紙附卷可
      稽。另扣案之毒品一包（含袋重零點八公克），係屬第二級毒品安非他命乙節
      ，業據被告供承明確，且被告之尿液檢驗結果亦呈甲基安非他命陽性反應，應
      堪認定。
    (六)如犯罪事實欄六所示之事實，業據被告坦承不諱，且有苗栗縣衛生局九十二年
      三月十日九十二苗衛檢字第０九二０００三二六二號煙毒尿液檢驗成績書影本
      一紙、苗栗縣警察局頭份分局偵辦違反毒品危害防制條例案件嫌疑人尿液檢體
      編號登記簿對照表影本一紙（見九十二年度毒偵字第四四０號卷第十三、十四
      頁）附卷可稽。
    (七)如犯罪事實欄七所示之事實，業據被告坦承不諱，且有苗栗縣衛生局九十二年
      五月六日九十二苗衛檢字第０九二０００六四八五號煙毒尿液檢驗成績書影本
      一紙、苗栗縣警察局竹南分局偵辦違反毒品危害防制條例案件尿液鑑驗代碼對
      照表一紙（見九十二年度毒偵字第六二三號卷第十七、十八頁）附卷可稽。
    (八)被告前因涉嫌施用毒品案件，經依法院先後二次裁定送觀察、勒戒後，均認無
  　　繼續施用毒品之傾向，由臺灣苗栗地方法院檢察署檢察官及臺灣新竹地方法院
      檢察署檢察官分別於民國八十九年六月二十七日及九十一年九月二十三日，以
      八十九年度毒偵字第一０六八號、九十一年度毒偵字第一一０九號為不起訴處
      分確定等情，此有臺灣高等法院被告全國前案紀錄表、前開不起訴處分書在卷
      可按，是被告於觀察、勒戒執行完畢後，五年內在犯施用毒品案件，至堪認定
      。
    (九)綜上所述，被告自白施用毒品海洛因及安非他命，核與事實相符，應堪採信。
      本件事證明確，被告犯行堪以認定。
三、論罪科刑的理由：
    (一)海洛因為毒品危害防制條例第二條第二項第一款所定之第一級毒品；安非他命
      為同條例第二條第二項第二款所定之第二級毒品。核被告所為，係犯毒品危害
      防制條例第十條第一項、第二項之施用第一級、第二級毒品罪。查被告如事實
      欄所示施用安非他命之犯罪事實，起訴意旨雖僅記載被告於九十一年十月二十
      五日採尿時起回溯前三日內某時起，至同年月二十九日採尿時起回溯前三日內
      某時止，連續施用第一級毒品海洛因及第二級毒品安非他命多次，至其餘犯罪
      事實雖未提及，惟亦經檢察官併案審理及公訴檢察官於本院審理時予以補充，
      是被告就此部分，既與起訴部分有連續犯之裁判上一罪關係，基於審判不可分
      原則，應為起訴效力所及，本院自得併予審理，先予敘明。又被告其施用第一
      級、第二級毒品前後非法持有第一級、第二級毒品之低度行為，應為施用之高
      度行為所吸收，不另論罪。
    (二)就被告先後多次施用第一、二級毒品犯行部分，均時間密接，方法相同，所犯
      均為構成要件相同之罪名，顯係基於概括犯意而為，均為連續犯，應依刑法第
      五十六條論以一罪，並加重其刑。
    (三)被告於臺灣苗栗地方法院檢察署檢察官偵查中，供出第一、二級毒品來源，經
      檢察官偵查後因而破獲上游之供應毒品來源，有該署所檢附之相關偵查資料乙
      份（基於偵查不公開原則，不予揭示其內容）可考，經核符合毒品危害防制條
      例第十七條規定，均應予減輕其刑。又刑有加重及減輕，依法先加後減之。
    (四)被告所犯施用第一級、第二級毒品二罪，罪名不同，犯意各別，應分論併罰。
    (五)被告行為後，毒品危害防制條例於九十二年七月九日修正公布，並於九十三年
      一月九日生效，其中關於施用第一級、第二級毒品罪之構成要件及法定本刑均
      相同，無刑法第二條第一項所謂行為後法律有變更之情形，故無新舊法比較適
      用之問題，附此敘明。
    (六)審酌被告其前因施用毒品犯行，經觀察、勒戒後，仍不知戒惕，又再犯本件施
      用毒品犯行，且同時施用第一、二級毒品多次，經警多次查獲後卻仍再犯，無
      視於毒品對於自身健康之戕害及國家對於杜絕毒品犯罪之禁令，不知戒除惡習
      ，惡性非輕，然念及被告於施用毒品乃自傷行為，並無具體危害他人法益，本
      於施用毒品者均有相當程度之成癮性及心理依賴，其犯罪心態與一般刑犯罪之
      本質並不相同，容應以「病人」之角度為考量，並側重適當之醫學治療及心理
      矯治為宜，併參酌被告供出毒品上源，有助於打擊毒品犯罪，並有效節省司法
      資源，及其智識程度、動機、方法、手段、施用時間長短、施用次數，及於本
      院審理時坦承犯行，態度良好，有坦承悔過之具體表現，經公訴檢察官向本院
      具體求處施用海洛因部分為有期徒刑一年二月，施用安非他命部分為有期徒刑
      六月等一切情狀，爰分別量處如主文所示之刑，並定其應執行刑如主文所示，
      以資儆懲。
    (七)沒收部分：
    扣案如附表編號一(1)、編號二(1)、編號三(4)、編號四(2)，以及附表編號一(2)、
      編號二(2)、編號三(1)(3)、編號四(3)所示之物，分別為被告所有供其施用之第一
      級海洛因及第二級毒品安非他命等情，業據被告供承明確，且被告先後為警查
      獲後採集其尿液經送驗結果，呈嗎啡、甲基安非他命陽性反應，已如前述，參
      以海洛因部分有前開調查局鑑定通知書可徵，堪認扣案毒品分屬第一級毒品海
      洛因、第二級毒品安非他命無訛，應依毒品危害防制條例第十八條第一項前段
      之規定，沒收銷燬之。
    扣案如附表編號一(3)、編號三(5)所示之物，均屬被告所有，供其施用或預備施
      用毒品安非他命所用之物，業據被告供承不諱，應依刑法第三十八條第一項第
      二款之規定，宣告沒收。
    扣案如附表編號三(2)、編號四(1)所示之物，被告雖供稱為其所有，但否認持以
      施用毒品，查無其他積極證據足資證明與本案施用毒品犯行有何關聯，亦非違
      禁物，爰不予宣告沒收，附此敘明。
    又除前述扣案之物品外，其餘未扣案之被告所有供其施用海洛因、安非他命犯
      行之注射針筒、玻璃球吸食器、鋁箔紙、打火機，被告供稱均已丟棄等語，為
      免執行困難，爰不予宣告沒收，併予敘明。
四、適用法律依據：
    (一)刑事訴訟法第二百七十三條之一第一項，第二百九十九條第一項前段。
    (二)毒品危害防制條例第十條第一項、第二項、第十七條、第十八條第一項前段。
    (三)刑法第十一條前段、第五十六條、第五十一條第五款、第三十八條第一項第二
      款。
本案經檢察官劉正穆到庭執行職務。
中　　　華　　　民　　　國　　九十三　　年　　　三　　　月　　二十三　　日
                                    臺灣苗栗地方法院刑事第二庭
                                          法  官  顧 正 德
右正本證明與原本無異。
如不服本判決，應於判決送達後十日內向本院提出上訴狀（應抄附繕本）。
                                          書記官  黃 正 中
中　　　華　　　民　　　國　　九十三　　年　　　三　　　月　　二十六　　日
附表：
┌─────────────────────────────────────┐
│編號一：（犯罪事實欄二扣案物品）                                          │
│  (1)第一級毒品海洛因一包（淨重零點一二公克，包裝重零點三二公克）。        │
│  (2)第二級毒品安非他命一包（含袋重十七點一公克）。                        │
│  (3)被告所有供施用安非他命之玻璃球吸食器乙個。                            │
├─────────────────────────────────────┤
│編號二：（犯罪事實欄三扣案物品）                                          │
│  (1)第一級毒品海洛因三包（合計淨重二點一六公克，包裝共重零點六六公克）    │
│  (2)第二級毒品安非他命一包（含袋重十九‧六公克）。                        │
├─────────────────────────────────────┤
│編號三：（犯罪事實欄四扣案物品）                                          │
│  (1)第二級安非他命二包（分別含袋重六點二及三點七公克，合計九點九公克）。  │
│  (2)被告所有之黑色皮包乙只、剪刀乙把、夾子一支、電話ＩＣ卡乙張、白糖一包、│
│    針筒一個。                                                            │
│  (3)安非他命四包（分別含袋重十三點五、零點三、零點六、零點八公克，合計十五│
│    點二公克）。                                                          │
│  (4)第一級毒品海洛因二包（共淨重一點五公克，包裝重零點五五公克）。        │
│  (5)被告所有供施用第二級毒品安非他命器具之玻璃球吸食器一個、刮杓四枝及分裝│
│    袋六十一個（中：五個，小：五十六個）。                                │
├─────────────────────────────────────┤
│編號四：（犯罪事實欄五扣案物品）                                          │
│  (1)被告所有之黑色皮包乙只。                                              │
│  (2)第一級毒品海洛因二包（合計淨重零點八七公克，包裝共重零點五一公克）    │
│  (3)第二集毒品安非他命一包（含袋重零點八公克）。                          │
└─────────────────────────────────────┘
附錄本判決論罪科刑法條全文：
毒品危害防制條例第十條
施用第一級毒品者，處六月以上五年以下有期徒刑。
施用第二級毒品者，處三年以下有期徒刑。
毒品危害防制條例第十七條
犯第四條第一項至第四項、第五條第一項至第四項前段、第六條第一項至第四項、第
七條第一項至第四項、第八條第一項至第四項、第十條或第十一條第一項、第二項之
罪，供出毒品來源，因而破獲者，得減輕其刑。
毒品危害防制條例第十八條第一項前段
查獲之第一、二級毒品及專供製造或施用第一、二級毒品之器具，不問屬於犯人與否
，均沒收銷燬之。
